【裁判字號】    98,抗,456
【裁判日期】    980316
【裁判案由】    假扣押
【裁判全文】
臺灣高等法院民事裁定                   98年度抗字第456號
抗  告  人  香港商香港上海豐銀行股份有限公司
法定代理人  甲○○
代  理  人  丁○○
上列抗告人與相對人陞耀企業有限公司等間，因假扣押事件，對
於中華民國98年2月23日臺灣桃園地方法院98年度裁全字第624號
裁定，提起抗告，本院裁定如下：
    主  文
抗告駁回。
抗告訴訟費用由抗告人負擔。
    理  由
一、抗告人於原法院聲請意旨略以：相對人陞耀企業有限公司於
    民國 (以下同)95年12月5日邀同相對人乙○○、丙○○為連
    帶保證人，向其借款新臺幣 (以下同)350萬元，依約分期繳
    付本息，相對人陞耀企業有限公司自98年 1月15日起即未依
    約繳付本息，已視為全部到期，尚欠本金 1,166,680元、利
    息、違約金，屢經催討未獲置理，相對人陞耀企業有限公司
    已為臺灣票據交換所列為拒絕往來戶，據悉相對人等積極尋
    謀脫產，以規避債務，若不予即時實施假扣押有日後不能強
    制執行或甚難執行之虞，提出行政院金融監督管理委員會函
    、報紙、本票、借據、約定書、還款繳息查詢單、還款票據
    及中華郵政網路郵局郵政儲金利率表等為憑，求為准予提供
    擔保以代釋明不足，為假扣押之裁定等語。
二、按：「債權人就金錢請求或得易為金錢請求之請求，欲保全
    強制執行者，得聲請假扣押。」、「假扣押，非有日後不能
    強制執行或甚難執行之虞者，不得為之。應在外國為強制執
    行者，視為有日後甚難執行之虞。」、「請求及假扣押之原
    因，應釋明之。前項釋明如有不足，而債權人陳明願供擔保
    或法院認為適當者，法院得定相當之擔保，命供擔保後為假
    扣押。」民事訴訟法第522條、第523條、第526條第 1、2項
    分別定有明文。又：最高法院94年度臺抗字第 665號、75年
    度臺抗字第 453號亦分別著有：「債權人就金錢請求或得易
    為金錢請求之請求，欲保全強制執行者，得聲請假扣押。假
    扣押非有日後不能強制執行或甚難執行之虞者，不得為之。
    請求及假扣押之原因應釋明之。前項釋明如有不足，而債權
    人陳明願供擔保或法院認為適當者，法院得定相當之擔保，
    命供擔保後為假扣押，為92年2月7日總統令修正公布之民事
    訴訟法第522條第1項、第523條第1項及第526條第 1、2項所
    明定。依上開規定可知，債權人聲請假扣押，應就其請求及
    假扣押之原因加以釋明。該項釋明如有不足，而債權人陳明
    願供擔保或法院認為適當者，法院得定相當之擔保，命供擔
    保後為假扣押。若債權人就其請求及假扣押之原因絲毫未予
    釋明，法院尚且不得命供擔保後為假扣押，遑論為准免供擔
    保之假扣押裁定。」、「所謂因釋明而應提出之能即時調查
    之證據，係指當事人於釋明其事實上之主張時，應同時提出
    可供法院得隨時進行調查之證據而言，故當事人如未同時提
    出供釋明用之證據，法院自無裁定限期命其補正之必要。」
    等裁判意旨，足資參照。所謂假扣押之原因，依民事訴訟法
    第 523條之規定，係指日後有不能強制執行或甚難執行之虞
    ，或應在外國為強制執行之情形，如債務人浪費財產，增加
    負擔，或就其財產為不利益之處分，將成為無資力之狀態，
    或將移住遠地、逃匿無蹤、隱匿財產等是。
三、本院查抗告人所提出行政院金融監督管理委員會函、報紙、
    本票、借據、約定書、還款繳息查詢單、還款票據、中華郵
    政網路郵局郵政儲金利率表，及其抗告狀檢附之財團法人金
    融聯合徵信中心查詢資料等文件，充其量僅能釋明相對人等
    對於抗告人應負連帶清償 1,166,680元、利息、違約金，抗
    告人對於假扣押之原因、即有日後不能強制執行或甚難執行
    之虞、或應在外國為強制執行之原因，絲毫未予釋明，參照
    上開法條規定、最高法院裁判意旨及說明，抗告人之聲請，
    尚不符假扣押之要件，應不予准許。
四、從而，原法院裁定駁回抗告人之聲請，經核尚無違誤；抗告
    意旨仍持陳詞，指摘原法院裁定不當，求予廢棄，為無理由
    ，應予駁回。
五、據上論結本件抗告為無理由，爰依民事訴訟法第495條之1第
    1項、第449條第 1項、第95條、第78條之規定，裁定如主文
    。
中    華    民    國    98    年    3     月    16    日
                    民事第五庭
                        審判長法  官  魏麗娟
                              法  官  黃雯惠
                              法  官  陳博享
正本係照原本作成。
不得再抗告。
中    華    民    國    98    年    3     月    17    日
                              書記官  鄭靜如


司法院資訊處製作；財團法人民間司法改革基金會備份。
